【裁判字號】    98,消債更,6
【裁判日期】    980730
【裁判案由】    聲請更生程序
【裁判全文】
臺灣彰化地方法院民事裁定             98年度消債更字第6號
聲  請  人  甲○○
上列當事人聲請消費者債務清理事件，本院裁定如下：
    主  文
債務人甲○○自中華民國九十八年七月三十日下午四時起開始更
生程序。
命司法事務官進行本件更生程序。
    理  由
一、按法院開始更生程序之裁定，應載明其年、月、日、時，並
    即時發生效力。且法院裁定開始更生或清算程序後，得命司
    法事務官進行更生或清算程序消費者債務清理條例第45條第
    1 項及第16條第1 項前段分別定有明文。
二、本件聲請人即債務人主張：其有不能清償之情事，前曾提出
    債權人清冊，以書面向最大債權金融機構中華商業銀行股份
    有限公司（已於民國97年3 月29日由香港商香港上海匯豐銀
    行股份有限公司概括承受其資產、負債及營業，下稱匯豐銀
    行），依「中華民國銀行公會會員辦理消費金融案件無擔保
    債務協商機制」，請求共同協商債務清償方案，並於95年5
    月16日協商成立，約定分80期，利率3.88% ，每月應繳金額
    新臺幣（下同）13,981元。惟聲請人平均每月收入僅約20,0
    00元，扣除上開協商款後僅餘6,019 元，已不足以維持聲請
    人基本生活所需，更遑論聲請人母親無法工作，須聲請人酌
    給扶養費，另95年間妹妹因重大傷病無法工作（已於97年7
    月間死亡），醫藥費亦須由聲請人負擔，因此聲請人實已無
    法繼續依協商條件每月清償13,981元，故聲請人有因不可歸
    責於己之事由致履行顯有重大困難之情事。又聲請人無擔保
    或無優先權之債務總額未逾12,000,000元，復未經法院裁定
    開始清算程序或宣告破產，爰向本院聲請更生等語。
三、經查，聲請人所主張之上開事實，業據提出債權人清冊、戶
    籍謄本、全國財產稅總歸戶財產查詢清單、財團法人聯合徵
    信中心資料、財政部臺灣省中區國稅局94、95、96年度綜合
    所得稅各類所得資料清單、薪水袋及明細、匯款單影本、重
    大傷病卡審定通知書、醫院收據、財產及收入狀況說明書、
    生活必要支出清單、電信費用收據、支出收據及毀諾通知函
    影本等件為證，核無不合。又本院另依職權向匯豐銀行函查
    聲請人履行債務協商之情形，匯豐銀行回函檢附之繳款明細
    亦顯示聲請人自95年9 月7 日即已悔諾，顯見聲請人確已無
    法再依原協商條件履行。至聲請人目前平均每月薪水收入雖
    達約25,000元，且所陳支出有部分項目難認合理之情，惟縱
    以內政部社會司公告之98年臺灣省最低生活費為計算基準，
    聲請人每月必要性支出金額應為9,829 元（該最低生活費用
    即包括食、衣、住、行等費用在內）；另聲請人之母經查無
    報稅所得及財產資料，有本院依職權以電子閘門查詢之財產
    所得線上查調結果附卷可稽，聲請人陳報每月酌給母親扶養
    費5,000 元，難認不合理。則聲請人自己生活必要性支出加
    上母親之扶養費，每月應支出金額即達14,829元，每月僅餘
    約10,000元可用以清償債務。而聲請人所提債權人清冊之債
    權額雖僅780,970 元，然依聲請人提出之財團法人聯合徵信
    中心當事人綜合信用報告所載，原匯豐銀行之債權已讓與匯
    誠第一資產管理股份有限公司，債權金額達320,000 元，另
    聲請人在日盛銀行亦有保證債務，可徵聲請人之債務總額應
    非僅債權人清冊所載金額，倘非以更生程序進行，每月僅利
    息金額恐即將近10,000元，以聲請人每月僅可償還約10,000
    元之情觀之，欲將逾百萬元之債務全部清償，確有事實上之
    困難，是本院認聲請人確有不能清償之虞。此外，本件復查
    無聲請人有消費者債務清理條例第6 條第3 項、第8 條或第
    46 條 各款所定駁回更生聲請之事由存在，則聲請人聲請更
    生，應屬有據，爰裁定如主文。
中    華    民    國    98    年    7     月    30    日
                  民事第二庭  法  官  吳永梁
以上正本係照原本作成。
本件不得抗告
本裁定已於98年7月30日下午4時公告。
中    華    民    國    98    年    7     月    30    日
                              書記官  陳美敏


司法院資訊處製作；財團法人民間司法改革基金會備份。
